【裁判字號】    99,簡上,24
【裁判日期】    990716
【裁判案由】    損害賠償等
【裁判全文】
臺灣花蓮地方法院民事判決              99年度簡上字第24號
上  訴  人  甲○○
訴訟代理人  丙○○
被  上訴人  乙○○
訴訟代理人  丁○○
上列當事人間請求損害賠償等事件，上訴人對於中華民國99年3
月5日本院98年度花簡字第401號第一審判決提起上訴，本院於99
年6月29日言詞辯論終結，判決如下：
    主  文
上訴駁回。
第二審訴訟費用由上訴人負擔。
    事實及理由
一、上訴人提起上訴，聲明：(一)原判決廢棄；(二)被上訴人應給付
    上訴人新台幣（下同）15萬元及自起訴狀繕本送達翌日起至
    清償日止，按年息百分之五計算之利息。其陳述除與原判決
    記載相同者，茲引用之外，另補稱：
  (一)系爭土地於民國69年間之所有權人是訴外人即被上訴人之母
    高玉蘭。系爭土地買賣契約書是訴外人即被上訴人二哥高文
    進簽名，錢也是訴外人高文進拿的，當時訴外人高玉蘭也有
    在場。
  (二)被上訴人父母同意上訴人父母使用系爭土地，且當初約定使
    用系爭土地並無期限，且若之後有糾紛，均由訴外人高文進
    負責，這是他們口頭上的約定。
  (三)當時買賣系爭土地時，對方將系爭土地所有權狀交給上訴人
    之父；系爭土地我們已經使用多年，對方如果要索回，應返
    還當初土地的買賣價金。
  (四)毀損文旦柚的人是被上訴人的姊夫等語。
二、被上訴人則答辯聲明：上訴駁回。其陳述除與原判決記載相
    同者，茲引用之外，另補稱：
  (一)上訴人於原審提出之現場照片，僅能證明上訴人之文旦樹遭
    不明人士毀損，無法證明確實係被上訴人所為。
  (二)上訴人之文旦樹既種植在被上訴人所有系爭土地上，依民法
    第66條第2項之規定，該文旦樹即為系爭土地之一部而由被
    上訴人取得所有權。是被上訴人縱有毀損之事實，亦係處分
    自己所有之物，難認業已侵害上訴人之所有權。
  (三)上訴人所提出系爭土地之契約書，乃一借貸契約書，並非系
    爭土地之買賣契約，再者，借貸之人並非系爭土地之所有人
    ，借貸當時，雙方亦無辦理系爭土地移轉登記之物權行為，
    故其僅具債之效力，並無拘束被上訴人之效力。是縱上訴人
    此部份之主張為真，亦不能對被上訴人主張有權占有，而得
    使用、收益系爭土地，被上訴人縱有毀損文旦樹之行為，核
    屬排除侵害之正當權利行使，亦不能認為侵害上訴人占有係
    爭土地之利益等語。
三、本院之判斷：
  (一)按當事人主張有利於己之事實，就其事實有舉證之責任，民
    事訴訟法第277條前段定有明文。本件上訴人主張被上訴人
    毀損系爭土地上之文旦樹乙節，為被上訴人所否認，依前揭
    舉證責任分配之原則，自應由上訴人就前開事實負舉證責任
    。經查，上訴人就前開事實，固據提出現場照片等件（詳原
    審卷第12-14頁）為證，惟前開照片僅能證明文旦樹遭毀損
    之事實，無法證明毀損文旦樹之行為人係被上訴人，本院自
    難僅憑前開照片遽認侵權行為人係被上訴人，況上訴人於本
    院審理時自承毀損文旦柚之人是乙○○的姊夫等語明確（詳
    本院卷第32頁），益徵毀損系爭土地上文旦樹之人並非被上
    訴人。此外，上訴人復未能舉他證以實其說，則上訴人前開
    主張，自非可採。至上訴人一再爭執其父親與被上訴人之前
    手就系爭土地有買賣契約關係乙節，查本件侵權行為人既非
    被上訴人，俱如前述，則上訴人之父與被上訴人之前手就系
    爭土地有無買賣或使用借貸關係，及兩造有無繼受前開法律
    關係，均核與本案無涉，附此敘明。
  (二)綜上所述，上訴人未能舉證證明毀損文旦樹之行為人係被上
    訴人，自難責令被上訴人負侵權行為人之損害賠償責任，從
    而，上訴人依侵權行為之法律關係，請求被上訴人給付15萬
    元及法定遲延利息，為無理由，應予駁回。原審為上訴人敗
    訴之判決，並無不合。上訴意旨指摘原判決不當，求予廢棄
    改判，為無理由，應予駁回。
四、本件事證已臻明確，兩造其餘攻擊防禦方法及證據調查，核
    與本件判決結果不生影響，爰不逐一審酌論述，併此敘明。
五、訴訟費用負擔之依據：依民事訴訟法第78條。
中    華    民    國    99    年    7     月    16    日
                        臺灣花蓮地方法院民事庭
                            審判長法官  湯文章
                            法      官  楊碧惠
                            法      官  陳燁真
以上正本係照原本作成
本判決不得上訴。
中    華    民    國    99    年    7     月    16    日
                            法院書記官  陳蓮茹

司法院資訊處製作；財團法人民間司法改革基金會備份。
